【裁判字號】    95,訴,1183
【裁判日期】    950621
【裁判案由】    違反槍砲彈藥刀械管制條例
【裁判全文】
臺灣臺中地方法院刑事判決  95年度訴字第1183號
公  訴  人  臺灣臺中地方法院檢察署檢察官
被      告  乙○○  32歲民.
                    現另案於臺灣臺中監獄執行中
指定辯護人  本院公設辯護人  丙○○
上列被告因違反槍砲彈藥刀械管制條例案件，經檢察官提起公訴
（94年度偵字第9659號），本院判決如下：
    主    文
乙○○共同未經許可，持有可發射子彈具有殺傷力之改造手槍，
累犯，處有期徒刑壹年陸月，併科罰金新台幣伍萬元，罰金如易
服勞役，以新台幣玖佰元即銀元參佰元折算壹日。扣案之仿FN
廠1910型半自動手槍改造而成之手槍壹枝（槍枝管制編號000
0000000）沒收。
    犯罪事實
一、乙○○前於民國八十八年間分別因賭博、違反毒品危害防制
    條例等案件，經本院先後判處有期徒刑五月、有期徒刑六月
    ，定應執行有期徒刑九月，於九十年四月十八日執行完畢，
    猶不知悔改，竟與友人葉富勝（原名葉富明，另由臺灣臺中
    地方法院檢察署檢察官偵辦中）基於意圖使李基郎受刑事處
    分之犯意聯絡，明知葉富勝於九十三年十月二十五日十四、
    至十五時許，在臺中縣霧峰鄉○○村○○路一四六號「立揚
    汽車保養廠」前，所持交可發射子彈具殺傷力之仿FN廠191
    0型半自動手槍製造之金屬玩具手槍，換裝土造金屬槍管改
    造而成之手槍一把（槍枝管制編號0000000000）
    、改造子彈二顆（經鑑定結果認不具殺傷力），該槍、彈並
    非李基郎所持有，乃由乙○○收下葉富勝事先以塑膠袋包裹
    之上開槍、彈而共同未經許可無故持有後，藉故要前往李基
    郎住處施用第二級毒品安非他命，旋即於同日下午某時邀同
    不知情之劉偉敏開車，前往李基郎位於臺中縣大里市○○路
    一五二巷一一弄七之二號之住處三人一起施用第二級毒品安
    非他命，乙○○乘李基郎尚在客廳施用安非他命之際（其施
    用毒品罪嫌部分，已由臺灣臺中地方法院檢察署檢察官另案
    偵辦），即藉故至廁所，並將前述包裹好之槍彈依原約定計
    劃放入廁所馬桶之水箱內，經過約四十分鐘後離開李基郎住
    處，離開後同日下午即由葉富勝報警，由乙○○以秘密證人
    Ａ1身分在檢舉筆錄中誣指李基郎無故持有上開槍、彈，嗣
    經警於九十三年十月二十五日二十時三十分許，持搜索票至
    李基郎上開處所執行搜索，並在廁所馬桶水箱內搜獲前揭槍
    、彈，而栽贓誣陷李基郎持有槍、彈（之後李基郎無故持有
    槍、彈部分之罪嫌，業經檢察官偵查後為不起訴處分確定）
    。
二、案經臺灣臺中地方法院檢察署檢察官自動檢舉偵查起訴。
    理      由
一、上揭犯罪事實，業據被告乙○○供認不諱，被告於本院審理
    時坦承稱：「我見過李基郎一次，於李基郎的住處見過，當
    時是到李基郎家中施用安非他命，我們是一起施用安非他命
    的」，「是葉富勝安排栽槍的」，「葉富勝說小隊長他們上
    面要業績，所以才設計栽槍的」，「他沒有說，我在放槍後
    ，回分局時，才有警員進來，當時我不知道他是小隊長，小
    隊長並沒有說什麼，都是葉富勝向小隊長說的，到現場時去
    李基郎的廁所找就有了」，「他們說什麼我不知道，當時我
    並不認識小隊長，所以他們說什麼我不知道」，「栽贓的手
    槍一把、改造子彈二顆是葉富勝交給我的」，「我平日就看
    葉富勝有帶手槍出門，他叫我配合我不敢不配合，他曾經用
    木棍打我，打到木棍斷掉」，「對於李基郎很對不起，這是
    我自己做的，我知錯」等語。核與被害人李基郎及證人劉偉
    敏指證之情節相符，並有檢舉筆錄、搜索票、台中縣警察局
    霧峰分局刑事組扣押物品目錄表、查獲現場照片三張、車號
    查詢汽車車籍、台中縣警察局霧峰分局鑑識小組現場勘查報
    告卷、0000000000號行動電話自九十三年十月一日起至九十
    三年十月三十一日止之通聯紀錄、台中縣警察局九十四年五
    月份查獲槍彈管制清冊附卷可證，而上開扣案改造手槍經內
    政部警政署刑事警察局鑑定結果，確具殺傷力，改造子彈二
    顆經鑑定結果，認不具殺傷力之事實，亦有內政部警政署刑
    事警察局九十三年十二月二十八日刑鑑字第○九三○二一六
    八七七號鑑定書附卷足憑，是被告犯行洵堪認定。
二、按行為後法律有變更者，適用裁判時之法律。但裁判前之法
    律有利於行為人者，適用最有利於行為人之法律，刑法第二
    條第一項定有明文。又按槍砲彈藥刀械管制條例第十一條，
    業於九十四年一月二十六日經修正公布刪除，原該條之規範
    ，則併入修正後同條例第八條規範之，而於同年一月二十八
    日生效。被告乙○○於九十三年十月二十五日未經許可，持
    有可發射子彈具有殺傷力之改造手槍之行為，係犯修正前槍
    砲彈藥刀械管制條例第十一條第四項之未經許可持有可發射
    子彈具有殺傷力之改造手槍罪；於修正後則係構成新法第八
    條第四項之未經許可持有可發射子彈具有殺傷力之改造手槍
    罪。其法定刑由一年以上七年以下有期徒刑，併科新臺幣七
    百萬元以下罰金，修正為三年以上十年以下有期徒刑，併科
    新臺幣七百萬元以下罰金，而經比較新舊法之結果，仍以行
    為時之修正前槍砲彈藥刀械管制條例第十一條第四項之未經
    許可持有可發射子彈具有殺傷力之改造手槍罪較有利於被告
    ，是依刑法第二條第一項但書規定，當應適用行為時即修正
    前槍砲彈藥刀械管制條例第十一條第四項之未經許可持有可
    發射子彈具有殺傷力之改造手槍罪處斷。另被告所為，依新
    法之規定，為最輕本刑三年以上有期徒刑之案件，而依刑事
    訴訟法第三十一條第一項之規定，應由法院指定公設辯護人
    ；本件起訴書所引用之法條雖為修正後新法第八條第四項之
    未經許可持有可發射子彈具有殺傷力之改造手槍罪，固有未
    洽，經本院比較新舊法之結果，亦以適用舊法對被告有利，
    而應適用修正前槍砲彈藥刀械管制條例第十一條第四項之未
    經許可持有可發射子彈具有殺傷力之改造手槍罪處斷，但基
    於保障被告在訴訟法上之防禦權起見，特為被告指定辯護人
    ，併此敘明。核被告乙○○所為，係犯修正前槍砲彈藥刀械
    管制條例第十一條第四項之未經許可持有可發射子彈具有殺
    傷力之改造手槍罪、及刑法第一百六十九條第一項之誣告罪
    。被告以未經許可無故持有手槍，進而栽槍誣告他人犯罪，
    係以栽槍之方式，達誣告之目的，二罪間有方法、目的之牽
    連關係，屬裁判上一罪，應從一重之修正前槍砲彈藥刀械管
    制條例第十一條第四項之未經許可持有可發射子彈具有殺傷
    力之改造手槍罪處斷，公訴人認係屬二罪，請求併罰，尚有
    未洽，併此敘明。被告與葉富勝間，就上開犯罪間有犯意之
    聯絡及行為之分擔，應論以共同正犯。被告乙○○前於八十
    八年間分別因賭博、違反毒品危害防制條例等案件，經本院
    先後判處有期徒刑五月、六月，定應執行有期徒刑九月，於
    九十年四月十八日執行完畢，有臺灣高等法院被告前案紀錄
    表、及臺灣臺中地方法院檢察署刑案資料查註紀錄表各一份
    在卷足按，其前受有期徒刑執行完畢，於五年以內再犯本件
    最重本刑為有期徒刑以上之罪，為累犯，應依刑法第四十七
    條之規定加重其刑。又公訴人認被告於偵查時自白犯行，並
    供述全部槍枝來源及其他共犯，亦依槍砲彈藥刀械管制條例
    第十八條第四項規定，依法減輕其刑一節，按槍砲彈藥刀械
    管制條例第十八條第四項之規定，係於偵查或審判中，並供
    述全部槍、彈之「來源」及「去向」，因而「查獲」或因而
    「防止重大危害治安事件」之發生者，查本件係警方先查獲
    扣案之槍彈，經檢察官一再逐一過濾，最後被告才認罪，並
    非因被告之供述而查獲扣案之手槍，或全部去向，而誣告亦
    非重大危害治安事件，此均與上開法條規定要件不符（最高
    法院九十三年台上字第四二二三號判決可供參照）是此部分
    亦無減輕之適用。又辯護人認被告係自首一節，經查被告於
    九十四年三月二十五日，檢察官偵訊時，檢察官就有可疑之
    嫌疑人逐一訊問過濾，最後訊問被告，檢察官問：「知否他
    家有槍？」，被告當時仍回答「不知道」，檢察官提示照片
    ，問：「照片內的槍是你放進去的？」，此時被告才回答：
    「是，是葉富明叫我放的」，被告先是否認，經檢察官鎖定
    被告後，被告才自白犯行，核與自首之要件不符，併此敘明
    。爰審酌被告犯罪之動機、目的、手段、犯後坦承犯罪，業
    已知所悔悟，態度良好等一切情狀，量處如主文所示之刑，
    及諭知罰金易服勞役之折算標準。又扣案之仿FN廠1910型半
    自動手槍製造之金屬玩具手槍，換裝土造金屬槍管改造而成
    之手槍一枝（槍枝管制編號0000000000號），為
    違禁物，爰依刑法第三十八條第一項第一款之規定，宣告沒
    收。而土造金屬彈殼加裝直徑七點九mm金屬彈頭而成之土造
    子彈二顆經鑑定結果均無殺傷力，自不予諭知沒收，併此敘
    明。又公訴人認被告另觸犯槍砲彈藥刀械管制條例第十二條
    第四項之未經許可持有子彈罪，惟子彈二顆經鑑定結果認不
    具殺傷力之事實，亦有上開鑑定書附卷可證，是此無故持有
    子彈部份，自不成罪，公訴人認此部分，與上開有罪部分，
    有一行為觸犯二罪名之想像競合犯，裁判上一罪關係，是本
    院自不另為無罪之諭知，併此敘明。
據上論斷，應依刑事訴訟法第二百九十九條第一項前段，修正前
槍砲彈藥刀械管制條例第十一條第四項，刑法第二條第一項但書
、第二十八條、第一百六十九條第一項、第四十七條、第五十五
條、第四十二條第二項、第三十八條第一項第一款，罰金罰鍰提
高標準條例第二條，判決如主文。
本案經檢察官甲○○到庭執行職務。
中    華    民    國    95    年     6    月    21    日
                  刑事第四庭  審判長法  官  張國忠
                                    法  官  滕治平
                                    法  官  黃松竹
上為正本係照原本作成
如不服本判決，應於送達後十日內向本院提出上訴狀（須附繕本
），上訴於臺灣高等法院臺中分院。
                                    書記官  董美惠
中    華    民    國    95    年    6    月    21     日
附錄論罪科刑法條全文：
刑法第一百六十九條第一項
意圖他人受刑事或懲戒處分，向該管公務員誣告者，處七年以下
有期徒刑。
修正前槍砲彈藥刀械管制條例第十一條第四項
未經許可，持有、寄藏或意圖販賣而陳列第一項所列槍砲者，處
一年以上七年以下有期徒刑，併科新臺幣七百萬元以下罰金。


司法院資訊處製作；財團法人民間司法改革基金會備份。
